【裁判字號】    98,交訴,84
【裁判日期】    981008
【裁判案由】    業務過失致死
【裁判全文】
臺灣彰化地方法院刑事判決              98年度交訴字第84號
公  訴  人  臺灣彰化地方法院檢察署檢察官
被      告  乙○○
            甲○○
上列被告因業務過失致死等案件，經檢察官提起公訴（98年度偵
字第6912號），於本院準備程序中，被告就被訴事實為有罪之陳
述，經裁定改行簡式審判程序，本院判決如下：
    主  文
乙○○從事業務之人，因業務上之過失致人於死，處有期徒刑伍
月，如易科罰金，以新臺幣壹仟元折算壹日；緩刑貳年。
甲○○因過失致人於死，處有期徒刑肆月，如易科罰金，以新臺
幣壹仟元折算壹日；緩刑貳年。
    犯罪事實
一、乙○○係以駕駛小貨車販賣水果為業，駕駛小貨車為其附隨
    業務，為從事駕駛業務之人。緣乙○○、甲○○（未考領駕
    駛執照）於民國98年1 月1 日清晨5 時5 分許，分別駕駛車
    牌號碼QK-5706 號自小貨車及2613-SD 號自小客車，均沿彰
    化縣彰化市○○路由西往東方向行駛，行至中華路與中正路
    之交岔路口時，本應注意汽車駕駛人行車遇有閃光黃燈，車
    輛應減速接近，注意安全，小心通過，而依當時天氣晴、夜
    間有照明、路面乾燥無缺陷、視距良好無障礙物，且閃光號
    誌動作正常，並無不能注意之情事，竟均疏未注意減速接近
    小心通過，即貿然駛入上開路口，適有黃家榮騎乘車牌號碼
    L5P-515 號重型機車，沿彰化縣彰化市○○路由北往南方向
    駛至該交岔路口，亦疏未注意，在經過閃光紅燈之上開交岔
    路口時，未減速接近先停止於交岔路口前而讓幹道車優先通
    行，即貿然駛進上開路口，雙方避煞不及，乙○○所駕駛之
    自小貨車右前車頭先與機車發生碰撞，機車旋又與甲○○所
    駕駛之自小客車左前側車門發生碰撞，黃家榮當場人車倒地
    ，受有頭部外傷、雙側肋骨骨折合併氣血胸，且因顱內及胸
    腔內出血，而當場死亡（雖經送醫救治，惟於到院前已死亡
    ）。又被告乙○○、甲○○於肇事後均停留在現場，並於有
    偵查權限之機關及公務員發覺其犯罪前，即向到場處理員警
    自首為車禍肇事者，並接受裁判。
二、案經臺灣彰化地方法院檢察署檢察官相驗後自動檢舉偵查起
    訴。
    理  由
一、按除被告所犯為死刑、無期徒刑、最輕本刑為3 年以上有期
    徒刑之罪或高等法院管轄第1 審案件者外，於前條第1 項程
    序進行中，被告先就被訴事實為有罪之陳述時，審判長得告
    知被告簡式審判程序之旨，並聽取當事人、代理人、辯護人
    及輔佐人之意見後，裁定進行簡式審判程序；除簡式審判程
    序及簡易程序案件外，第1 審應行合議審判，刑事訴訟法第
    273 條之1 第1 項、第284 條之1 分別定有明文。本件被告
    乙○○、甲○○所涉係死刑、無期徒刑、最輕本刑為3 年以
    上有期徒刑之罪或高等法院管轄第1 審案件以外之罪，並於
    本院行準備程序時就被訴事實為有罪之陳述，本院合議庭依
    前揭規定，經評議結果，裁定改由受命法官獨任行簡式審判
    程序。
二、經查：
（一）上開犯罪事實，業據被告乙○○、甲○○分別於警詢、偵
      查中及本院審理時坦承不諱，且經被害人家屬丙○○於警
      詢中指訴在卷，並有道路交通事故調查報告表(一)、(二)、道
      路交通事故現場圖、車禍現埸照片12張及舉發違反道路交
      通管理事件通知單等件附卷可稽。而被害人黃家榮確因本
      件車禍受有頭部外傷、雙側肋骨骨折合併氣血胸，且因顱
      內及胸腔內出血，而當場死亡之事實，亦有財團法人彰化
      基督教醫院非病死者司法相驗病歷摘要1 紙在卷可參，復
      經臺灣彰化地方法院檢察署檢察官督同檢驗員相驗屬實，
      製有勘驗筆錄、相驗屍體證明書及檢驗報告書等件附卷可
      資佐證。
（二）按特種閃光號誌之閃光黃燈表示『警告』，車輛應減速接
      近，注意安全，小心通過，道路交通安全規則第102 條第
      1 項第1 款及道路交通標誌標線號誌設置規則第211 條第
      1 項第1 款分別定有明文。查本案車禍發生時天氣晴、夜
      間有照明、路面乾燥無缺陷、視距良好無障礙物，且閃光
      號誌動作正常，有卷附道路交通事故調查報告表、現場照
      片可稽，當時並無不能注意之情事，被告乙○○、甲○○
      駕駛上開車牌號碼QK-5706 號自小貨車及2613-SD 號自小
      客車，行經彰化縣彰化市○○路與中正路之交岔路口時，
      其等行車方向係設有「閃光黃燈」，而被害人黃家榮騎乘
      車牌號碼L5P-515 號機車之行進方向，則設有「閃光紅燈
      」，有前揭道路交通事故調查報告表、事故現場圖為憑，
      本件被告乙○○、甲○○疏未注意，於行經閃光黃燈交岔
      路口，未減速慢行小心通過，猶貿然行進而肇事，其等對
      本件車禍之發生顯有過失甚明，本件經送臺灣省彰化縣區
      車輛行車事故鑑定委員會鑑定結果，亦認「被告乙○○駕
      駛自小貨車與甲○○無照駕駛自小客車，均行經設有閃光
      黃燈之交岔路口，未減速慢行，同為肇事次因」，此有卷
      附臺灣省彰化縣區車輛行車事故鑑定委員會98年7 月1 日
      彰鑑字第0985601412號函附鑑定意見書1 份可資參酌。又
      被害人黃家榮於行經上開閃光紅燈交岔路口，未減速慢行
      並先停止於交岔路口前讓幹道車優先通行，而貿然行進，
      致生本件車禍，亦屬本件事故之肇事原因，雖可認定（前
      揭臺灣省彰化縣區車輛行車事故鑑定委員會鑑定意見書亦
      同此見解），惟此仍無礙於被告乙○○、甲○○2 人過失
      責任之認定。再者，被害人黃家榮係因本件車禍傷重不治
      死亡，則其死亡結果與被告2 人之過失行為間，亦有相當
      之因果關係。
（三）綜上所述，本件事證已臻明確，被告乙○○、甲○○上開
      犯行均堪以認定，應依法論科。
三、核被告乙○○所為，係犯刑法第276 條第2 項之業務過失致
    人於死罪；被告甲○○所為，則係犯同法第276 條第1 項之
    過失致人於死罪。又被告乙○○、甲○○2 人於肇事後，於
    有偵查權限之機關及公務員發覺其犯罪前，向到場處理之警
    員自承肇事並自願接受裁判之事實，業據被告2 人供明在卷
    ，且有彰化縣警察局道路交通事故肇事人自首情形紀錄表2
    紙在卷可按，就其等所犯業務過失致死及過失致死之犯行，
    乃為對於未發覺之罪自首而接受裁判，均依刑法第62條前段
    規定減輕其刑。另按汽車駕駛人無駕駛執照駕車因而致人受
    傷或死亡，依法應負刑事責任者，加重其刑至二分之一，道
    路交通管理處罰條例第86條第1 項定有明文，本件被告甲○
    ○不曾考領駕駛執照卻駕駛前揭自小客車，因而致使被害人
    甲○○死亡，就上開過失致死犯行部分，應依道路交通管理
    處罰條例第86條第1 項規定加重其刑，並依法先加重後減輕
    之。爰審酌本件被告乙○○、甲○○之素行良好，其等就本
    件車禍之過失程度、造成被害人死亡之損害甚大，惟其等事
    後已積極與被害人家屬達成和解（參卷附彰化縣彰化市調解
    委員會調解書1 紙），暨考量其等智識程度、生活狀況等一
    切情狀，分別量處如主文所示之刑，並均諭知如易科罰金之
    折算標準，以示懲儆。末查被告乙○○、甲○○前未曾受有
    期徒刑以上刑之宣告，此有刑案資料查註紀錄表及臺灣高等
    法院被告全國前案紀錄表在卷可稽，被告2 人因一時疏忽致
    生本件犯行，且已與被害人家屬達成和解（並已賠償大部分
    金額，其餘分期付款），業如前述，本院認被告2 人經此偵
    、審教訓，應知警惕，當無再犯之虞，因認所宣告之刑，均
    以暫不執行為適當，爰併予宣告緩刑2 年，以啟自新。
據上論斷，應依刑事訴訟法第273 條之1 第1 項、第299 條第1
項前段，刑法第276 條第2 項、第1 項、第62條前段、第41條第
1 項前段、第74條第1 項第1 款，道路交通管理處罰條例第86條
第1 項，刑法施行法第1 條之1 第1 項、第2 項前段，判決如主
文。
本案經檢察官趙冠瑋到庭執行職務。
中    華    民    國    98    年    10    月    8     日
                       交通法庭       法  官  郭麗萍
以上正本證明與原本無異。
如不服本判決應於收受判決後10日內向本院提出上訴書狀，並應
敘述具體理由；其未敘述上訴理由者，應於上訴期間屆滿後20日
內向本院補提理由書（均須按他造當事人之人數附繕本）「切勿
逕送上級法院」。
告訴人或被害人對於判決如有不服具備理由請求檢察官上訴者，
其上訴期間之計算係以檢察官收受判決正本之日期為準。
中    華    民    國    98    年    10    月    8     日
                                      書記官  吳冠慧
附錄本案論罪科刑法條全文：
中華民國刑法第276條
因過失致人於死者，處2 年以下有期徒刑、拘役或2 千元以下罰
金。
從事業務之人，因業務上之過失犯前項之罪者，處5 年以下有期
徒刑或拘役，得併科3 千元以下罰金。


司法院資訊處製作；財團法人民間司法改革基金會備份。
